臺灣板橋地方法院民事判決　九十年訴字第四○七號
　　原　　　告　韋成國際有限公司
　　法定代理人　甲○○
　　被　　　告　金龍保全股份有限公司
　　法定代理人　乙○○
右當事人間，請求損害賠償事件，本判決如左：
    主    文
被告應給付原告新台幣壹佰零伍萬元，及民國九十年三月三日起至清償日止，按年息
百分之五計算之利息。
訴訟費用由被告負擔。
本判決於原告以新台幣拾伍萬元為被告供擔保後，得假執行。但被告如於假執行程
序實施前，以新台幣壹佰零伍萬元為原告供擔保後，免為假執行。
    事    實
甲、原告方面：
壹、聲明：
（一）被告應給付原告新台幣（下同）壹佰零伍萬元，並自起訴狀繕本送達翌日起至
      清償日止，按年息百分之五計算之利息。
（二）前項請求，請准原告供擔保後，宣告假執行。
貳、陳述：
一、緣原告於民國八十八年四月八日與被告簽訂保全服務契約，由被告就原告所有位
    於台北縣新店市○○路一二一號防護服務範圍內之飲料、罐頭、煙酒等重要物品
    為保全服務，保全服務期間自八十八年四月三日至九十一年四月二日止，每月保
    全服務費用參仟伍佰元整，有保全服務契約書可稽。
二、詎於八十九年八月十六日上午八時許，原告公司員工上班時，竟發現防護服務範
    圍內之煙酒等物品遭竊，原告立即向當地警察機關報案，並同時通知被告公司會
    同現場勘驗，而經警方研判，竊嫌係破壞位於原告隔壁之金準鋼鐵有限公司（下
    稱金準公司）之側門後，進入金準公司行竊，嗣轉由金準公司與原告間之鐵門進
    入原告公司，再將原告側門右上方牆上之石棉瓦拆卸並將內部木板切破，由切破
    之洞口進入防護服務範圍內竊取財物，且將原告側門內部上方之保全系統破壞，
    並將所竊得財物由原告側門經由金準公司搬離。
三、按保全服務契約書第四條約定「乙方對標的之保全服務作法：一、依服務種類提
    供防盜或防災器材所須之設備，並負責設計安裝施工。二、維護標的物安全，實
    施防護服務：１適時派員檢查標的物安全狀況，並提供有關建議。２經常派遣巡
    邏車巡視標的物環境。３自本系統開通服務日起，在設定時間內，運用電腦監視
    本系統之反應，如發現異常信號，立即派員趕往標的物現場查驗，若確屬有人入
    侵，即一面監視現場，一面通知甲方到場，並協助甲方報告警察機關會同處理。
    三、本系統之功能為：防盜」。故而被告自應以專業之知識為原告設計安裝足以
    達到防盜功能之保全系統始符合契約本旨，乃被告所設計安裝之保全系統，於竊
    嫌入侵時，甚至於竊嫌將側門內部上方之磁簧偵測器拆卸移位時，竟均未發出異
    常信號，顯見被告設計安裝之保全系統根本無法達到防盜功能，甚且被告於失竊
    當日亦未善盡巡查義務，有被告所提被證四巡查紀錄表可稽，足證被告並未善盡
    契約之義務。
四、按保全服務契約書第十一條約定「乙方（即被告）防護服務時間（即甲方將本系
    統設定時間）以內，標的物若發生竊盜事件，確因乙方所裝器材失靈或保全人員
    失誤，致甲方（即原告）標的物內財物被外賊竊走，就該被竊事由可歸責於乙方
    者，乙方願依照甲方被竊損失程度作適當之補償。補償標準如下：一、‧‧‧（
    二）一般客戶，每一事故，補償最高額按本契約所載不含稅金及專線月租金之每
    月服務費（以全年十二個之每月平均數）之三百倍計算‧‧‧，但其總金額以不
    超過肆佰萬元為限」。而所謂被告所裝器材失靈，應不單指被告實際安裝之保全
    系統失靈而言，尚包括因被告設計之疏失致所安裝之器材無法達到防盜功能之情
    形，而就本案言，被告所裝設之磁簧偵測器於遭竊嫌拆卸移位時，竟未發出異常
    信號，顯見被告設計安裝之保全系統確有疏失，且於本案發生後，亦有其他保全
    公司向原告反應，被告並未於室內安裝紅外線感應器，致竊嫌入侵時完全無任何
    防範措施，益證被告設計安裝之保全系統確有疏失，根本無法達到防盜功能，甚
    且被告於失竊當日亦未善盡巡查義務，故被告有可歸責事由甚明，原告自得依前
    揭約定請求被告賠償，原告自失竊當日起即一再請求被告賠償之，惟被告均置之
    不理，不得已僅得起訴請求之，而關於原告請求賠償之金額，係依契約約定按每
    月保全服務費用參仟伍佰元乘以三百倍，亦即壹佰零伍萬元（＄３５００Ⅹ３０
    ０＝0000000），至於原告實際財物損失金額則為參佰零伍萬玖仟參佰陸
    拾捌元。
五、對被告抗辯之陳述：
（一）原告側門內部上方之磁簧偵測器係竊嫌拆卸移位，並非如被告所稱在竊案發生
      之前即已遭拆卸移位：
  １、證人即警員王希智先生於本院九十年六月十九日結證稱，竊嫌應有共犯，其中
      一人先從氣窗進入，再破壞保全系統，讓其他共犯進來行竊，依其判斷，貼膠
      帶就是讓保全系統沒有辦法作用。故依證人證詞可知，磁簧偵測器係竊嫌為使
      保全系統無法發生作用而將之拆卸移位，而與原告無關，況且原告與被告簽訂
      保全服務契約之目的係在防盜，故原告絕不可能將磁簧偵測器拆卸移位使其無
      法作用，乃被告一再意有所指係原告所為，實屬無稽。
  ２、雖然被告辯稱由錄影帶可看出膠帶之沾黏性不佳，可見已黏貼一段時日，且稱
      膠帶有跨過門框，而若係關門時黏貼應無法跨過門框，故膠帶應係開門後黏貼
      ，故磁簧偵測器應係事先遭人拆卸破壞而改變其位置云云。惟查，膠帶沾黏性
      不佳，有可能係竊嫌所使用膠帶本身沾黏性不佳，或所黏貼物品上之灰塵附著
      於膠帶，而影響膠帶沾黏性所致，尤以系爭保全地點係屬倉庫，終日進貨卸貨
      ，本容易產生灰塵，故膠帶因所黏貼物品之灰塵附著其上影響沾黏性實屬事理
      之常；另關於膠帶跨過門框部分，查竊嫌將磁簧偵測器拆卸移位時，可先用手
      及少量膠帶將磁簧偵測器暫時固定，待打開鐵門後，再用較多膠帶並跨過門框
      加強固定之，故竊嫌跨過門框黏貼膠帶亦無違反經驗法則之處，故膠帶沾黏性
      不佳及膠帶跨過門框實不足證明磁簧偵測器係事先遭人拆卸移位，被告所辯顯
      不足採。
（二）被告另辯稱若非熟人所為，怎會知道石棉瓦內有木板，並稱遭切割之木板，其
      第二層較第一層寬，故竊嫌應係由內往外割，而非由外往內割，竊嫌係故佈疑
      陣云云。然查，竊嫌行竊時本會觀察環境，而通常若係實心牆壁，例紅磚混凝
      土牆壁，其外面即不會舖設石棉瓦，而通常若舖設石棉瓦，其內部多係空心，
      故竊嫌藉由破壞石棉瓦及木板進入行竊，實無任何違背經驗法則之處；另關於
      被告辯稱切割木板如何云云，按切割木板時第二層較第一層寬或窄，與切割之
      手法有關，故被告所辯尚乏依據。
（三）磁簧偵測器係在被告防護期間內遭拆卸移位，自應由被告負責，乃被告竟稱應
      由原告負責，顯不足採：
  １、依契約書第七條約定「由甲方（亦即原告）指定專人保管乙方（亦即被告）所
      配發之電腦磁性密碼卡，於將本系統予以「設定」（啟用）時，即乙方防護時
      間開始，將防護責任移交乙方；至將本系統予以「解除」（關閉）時，即乙方
      防護時間結束，將防護責任由甲方收回自行負責。‧‧‧」可知，保全系統設
      定後至解除前之該段時間，係屬被告防護期間，由被告負防護責任，而磁簧偵
      測器係竊嫌移位業已敘明如前，而該段時間係屬被告防護時間，則磁簧偵測器
      在被告防護期間內遭竊嫌拆除移位，自應由被告負責。
  ２、雖然被告辯稱依契約書第九條約定，原告對保全器材自裝置時起有保護之責云
      云。然查，該約定應指原告在原告防護期間內亦即保存系統解除後設定前，原
      告對保全器材有保護責任而言，至於在被告防護期間，既係由被告負防護責任
      ，自應由被告就保全器材負保護責任，而非由原告負保護責任，故被告所辯顯
      不足採。
（四）被告就原告失竊損失應負賠償責任業已敘明如前，倘被告主張有免責事由存在
      ，自應由被告負舉證責任：
　　  按「當事人主張有利於己之事實者，就其事實有舉證之責任」。民事訴訟法第
      二百七十七條定有明文。查被告應負賠償責任業已敘明如前，故倘被告主張有
      免責事由，自應由被告負舉證責任，雖然被告一再臆測本案應係原告員工或熟
      識之人所犯，並稱磁簧偵測器應係原告在案發前已拆卸移位云云。然查，被告
      就其主張始終未舉證證明，甚且證人即警員王希智先生證稱，其有追查原告員
      工，但是沒有證據顯示等語，顯見本案根本非原告員工所犯，故被告所辯自不
      足採，乃被告為圖卸責，一再意有所指係原告所為，致使原告在蒙受巨額失竊
      損失外，還面臨如此不實指控，實令人氣結。
（五）在報案當時，被告公司人員即與原告核對失竊之財物，並由被告公司人員製作
      失竊財物明細清單，故原告主張之財物損失內容誠屬實在：
　　  查原告發現財物遭竊時，立即向台北縣警察局新店分局報案，有報案三聯單影
      本可稽（註：原告報案日期係八十九年八月十六日八時三十分，三聯單左上方
      所記載受理時間八十九年九月十六日八時三十分，其中九月係屬誤植，應係八
      月方為正確，特予敘明），並同時通知被告，被告有派數位人員到場，並與原
      告核對失竊財物內容，核對方式係按原告八十九年八月十五日之庫存（原告每
      日皆會盤點庫存）及失竊後之庫存，比較二者差額得之，被告公司人員並將失
      竊財物之品名、數量、單價及複價等內容詳列清單，有被告公司人員製作之財
      物損失清單明細可稽（註：該清單內容除峰、銅板二項係經被告公司人員確認
      由原告人員填寫外，其他內容均由被告公司人員填寫），並將該清單呈予承辦
      警員作為失竊財物之依據，足證被告於報案當時已與原告核對失竊財物之項目
      及數量等內容，被告對原告主張之財物損失內容並無爭執，乃被告於答辯狀竟
      主張原告就所列財物損失總表未具體舉證證明云云，顯違反誠信。
（六）被告雖提出台灣士林地方法院八十九年度訴字第四０五民事判決作為有利主張
      ，然查，該民事判決之事實，係竊犯利用向該案原告即艾利夏通信器材有限公
      司（下稱艾利夏公司）職員借用廁所之際，進入艾利夏公司，將設有上下兩片
      警報器之後面鐵門先行打開，於艾利夏公司員工下班後再潛回行竊，因該案係
      艾利夏公司讓竊犯留於屋內而疏於檢查所致，故而法院判決艾利夏公司敗訴。
      然就本案而言，係竊嫌將磁簧偵測器拆卸移位致保全系統無法作用，顯見二案
      件之事實完全不相同，自難比附援引。
參、證據：提出現場簡圖一件、財物損失總表一件、契約書影本一件、失竊報案單影
    本一件、被告製作之財物損失清單明細一件。
乙、被告方面：
壹、聲明：
一、原告之訴及假執行之聲請均駁回。
二、訴訟費用由原告負擔。
三、被告如受不利判決願供擔保請准宣告免為假執行。
貳、陳述：
一、緣原告提起本件訴訟略以依照保全服務合約第十一條規定，乙方（被告）防護服
    務期間以內，標的物若發生竊盜事件，確因乙方所裝器材失靈或保全人員失誤，
    致甲方（原告）標的物內財物被外賊竊走，就該被竊事由可歸責於乙方者，乙方
    願依照甲方被竊損失程度作適當之補償。被告所提供之保全服務係對原告標示區
    內之所有財物為防盜之措施，惟原告公司倉庫內之財物遭竊，係於被告所保全服
    務之時間內，且未為有效之防護，致原告受有損失云云為其理由。惟查：
二、按「乙方（被告）在標的物內所裝置本系統之器材，其所有權仍屬乙方，但自裝
    置時起甲方（原告）有保護之責，且非經乙方許可，不得改變其位置或拆卸‧‧
    ‧」、「乙方（被告）防護服務期間以內，標的物若發生竊盜事件，確因乙方所
    裝器材失靈或保全人員失誤，致甲方（原告）標的物內財物被外賊竊走，就該被
    竊事由可歸責於乙方者，乙方願依照甲方被竊損失程度作適當之補償。」、「凡
    有下列情形之一，導致甲方標的物內財物被竊或損失者，乙方均不負賠償責任：
    ．．五、甲方未經乙方同意（應以書面通知為限），自行改變、拆遷、改裝或有
    遮蔽本系統上之有關器材、線路，或因．．」保全服務合約第九條、第十一條、
    第十二條第六款分別定有明文，合先陳明。
三、原告係於八十九年八月十六日上午八時三十分左右通知被告稱其位於新店市○○
    路一二一號倉庫遭竊，經被告現場點核結果，竊賊係由隔壁金準公司內部後方破
    壞進入原告公司之後面鐵門，再破壞後方鐵門外部銲接門鎖而進入原告公司內部
    竊取財物。經查，竊賊所破壞侵入之鐵門內部上方原本裝有被告公司之保全系統
    器材磁簧偵測器。然被告公司處理人員到達現場時，卻發現該防盜器材磁簧偵測
    器早已被人拆卸破壞，此有偵測器被人拆卸破壞後，再用膠帶粘貼於牆壁上之痕
    跡相片及錄影帶可稽，此再觀之該膠帶的粘貼方式係跨越內牆、外牆而粘貼於牆
    壁上（即跨越門框），此顯係事先拆卸粘貼而成的，不可能由侵入之竊賊所為，
    蓋如竊賊侵入而發現門上裝設有偵測器材，則其應先將該鐵門打開，而後才有可
    能以膠帶跨越門框緣內外牆而粘貼之。然而當其一打開鐵門時，該偵測器即因鐵
    門開啟而發出警報，竊賊根本不可能當場開啟鐵門破壞偵測器。再退而言之，果
    如竊賊當場發現鐵門裝有偵測器，則竊賊臨時又何來拆卸之工具及膠帶供其拆卸
    及粘貼牆面，豈非竊賊事先即已知鐵門上裝有偵測器並事先備妥拆卸工具及膠帶
    ！果是如此，則此竊賊應早已熟悉原告標的物內之門窗擺設，顯非如原告所稱係
    外賊所為。
四、依首揭保全服務契約條款約定，在保全標的物內所裝置之器材，自裝置時起原告
    即負有保護之責，不得改變其位置或拆卸。然本件如前所述，竊賊根本不可能在
    未侵入前，即已知悉鐵門內部裝有偵測器，並於侵入前即事先準備好拆卸工具及
    膠帶，以資拆移偵測器，實應是該偵測器早已被移除並以膠帶粘於牆上，此再觀
    之相片及錄影帶上之膠帶上帶有灰塵，顯非當晚竊賊才粘貼上去的自明。因此，
    自該偵測器保全器材裝置時起，原告並未依約善盡保護之責，而任其為人為破壞
    或拆卸或改變其位置，顯然係可歸責於原告而致偵測器材無法發揮其功用。被告
    就被竊事由既無可歸責之原因，自不負損害賠償之責。是原告指稱對於保全器材
    之保護之責係指原告在原告防護間內亦即保全系統解除後設定前，原告對保全系
    統有保護之責云云，顯係昧於保全標的物自始至終均在原告管理使用範圍內，被
    告根本無從進入標的物，何來負保護之責！
五、另系爭保全服務契約第十一條約定被告應負補償責任之要件，係指在防護期間內
    ，標的物內若發生竊盜事件，確因被告所裝器材失靈或人員失誤，致財物被外賊
    竊走，就該被竊事由可歸責於被告者，被告始應負適當之補償責任，基此：
（一）本件被告依約應負之補償責任僅以所裝之器材失靈並就該被竊事由有可歸責者
      為限。然查，本件偵測器無法依原裝置位置正常運作偵測，實係導因於該偵測
      器於事先即遭人拆卸移除，並粘附於內、外牆面上致其無法發揮作用（跨越門
      框粘附牆上）。就器材本身而言，並非發生器材失靈之情況，因此被告自不負
      補償之責。至於原告所稱器材失靈亦包括被告設計之疏失致所安裝之器材無法
      達到防盜功能云云，此顯非屬器材失靈之範疇，況且果若本件偵測器不事先遭
      人拆卸破壞，則防盜功能自當發揮，非無法達到防盜之功能。另偵測器何以在
      遭拆卸移位時，未發出異常信號，應係肇因在保全系統設定前即事先遭人拆卸
      移位，當然不會發生異常信號，而於拆卸移位後亦因偵測器之兩片磁簧仍被膠
      帶繫緊粘貼在一起，未經分離，在線路察覺上，即如同該鐵門未曾被打開一樣
      ，因此當然不會發生警報，此亦顯與被告設計安裝之保全系統疏失與否無關。
      詎原告未予認明器材失靈與器材被拆卸破壞後狀態之區隔，以器材系統裝設之
      位置率引為器材失靈之認定依據，顯然引諭失當，無足採信。
（二）就本件標的物遭竊而言，不問係熟人或外賊所為，其手法均係事先破壞拆卸被
      告所裝置之磁簧偵測器，果竊賊不破壞此偵測器，則一經開門線路隨即發出警
      報，竊賊根本無法搬移財物，自無失竊之可能。且保全標的物均在原告之管領
      使用範圍內，可隨時進出並為保全系統之設定及解除，反而是被告人員無法任
      意進出標的物，因在基於公平誠信起見，才另於契約中課以原告對於保全器材
      應自裝置時起負保護之責，果如原告本身未能善盡其基本之注意義務，而使竊
      賊有可乘之機，自不能再苛責被告應負補償之責！本件竊盜之發生終係導致保
      全器材事先被竊賊破壞拆卸後而竊走財物，此項被竊事由亦非可歸責於被告，
      因此如上所述，依系爭契約第十一條之約定，被告亦無須負補償之責。
（三）故依前開保全服務契約條款所示，本件導致原告財物損失之重要原因係由於原
      告並未對於本保全系統之器材自裝置時起負不得改變其位置或拆卸之保護責任
      ，且有未經被告同意而自行改變、拆遷、改裝保全系統上之器材線路等所造成
      ，係屬於可歸責於原告之事由及屬契約所定不負賠償責任之除外條款，被告自
      不負任何賠償責任。換言之，本件損失之發生顯非由於被告所裝器材失靈或保
      全人員失誤所致之損失，被告並無可歸責之事由，依契約規定，被告自不負損
      害賠償責任。詎原告未察遽以認為其財物遭竊係因被告之保全未為有效防護云
      云，顯有誤會。
（四）系爭契約第四條固有載明被告對標的物之保全服務作法，其包括經常派遣巡邏
      車巡視標的物環境，並在設定完成時間內，運用電腦監視本系統之反應，如發
      現異常信號，立即派員趕往標的物現場查驗等。因此被告除以電腦系統監視保
      全系統之反應外，並經常派員巡邏標的物環境。被告對於八十九年八月十六日
      上午接獲原告通知遭竊前，所有保全系統運作均屬正常狀態，亦即在防護期間
      內並未發生任何警訊，直到被告人員到場測試系統是否正常時仍能正常發生盜
      警警訊，此有巡查紀錄表可資證明，因此被告實已善盡保全服務。詎原告卻漠
      視被告電腦系統全程監控並經常派員巡邏之事實，猶更以被告未每日巡邏即遽
      而指摘未盡保全服務云云，顯與事實不符。
六、原告對於竊賊如何侵入保全標的物內乙節，一再以擬制的方法盡量推測竊賊侵入
    方式及如何破壞保全系統，以達其將遭外賊侵入竊取財物合理化之目的，此乃純
    屬臆測，應無足採。至於被告質疑該竊賊並無能力於保全設定期間內當場拆卸移
    除偵測器，應係於保全系統未設定即先行移除，才有可能辦到，尚非無據。茲分
    述如下：
（一）就被告所提被證三號相片中，清晰可見在數層包裹綑綁之膠帶上均佈滿灰塵，
      無一是當晚新貼膠帶之痕跡。此再從現場勘驗錄影帶上更可清楚看見膠帶係由
      內牆面環繞而貼至外牆面（即跨過門框），此果非於設定前先將門打開先予粘
      貼，而後再將門關上，則顯不可能造成膠帶內、外牆繞貼之情事。
（二）由被證六號相片即原告側門內部上方之開孔位置而言，果係竊賊先將外面之石
      綿瓦卸下，再以刀割破木板侵入，則依經驗法則而言，當有數層木板須逐層割
      破挖孔時，第一層即最外一層之挖孔應較大，並逐層縮小或一致始合割挖之理
      ，絕無可能孔愈挖愈大孔之理！然觀之被證六號之相片，屋內部之孔大小，顯
      然較屋外孔為大，此應係由屋內往外挖割始有可能造成，因此被告一再由割挖
      孔之大小而質疑該缺口係故佈疑陣之作法，並非無據。
（三）竊賊既由隔壁金準鋼鐵公司侵入後門，則該竊賊祇需破壞後方鐵門即可進入屋
      內，應不必要再於屋內側上方挖孔爬入，再從屋內打開鐵門進出。竊賊既知應
      先挖孔，則該竊賊應非外人，否則其不可能知悉該鐵門上裝有偵測器，而故意
      避免直接開鐵門而引發警報。此再參酌前所述挖孔方式違反通常挖洞之手法（
      手勢），益使人懷疑，應為熟人所為。
（四）按「乙方（被告）防護服務期間以內，標的物若發生竊盜事件，確因乙方所裝
      器材失靈或保全人員失誤，致甲方（原告）標的物內財物被外賊竊走，就該被
      竊事由可歸責於乙方者，乙方願依照甲方被竊損失程度作適當之補償。」、「
      凡有下列情形之一，導致甲方標的物內財物被竊或損失者，乙方（被告）均不
      負賠償責任：．．四、已補獲暴徒、竊犯送警法辦者。．．．」保全服務合約
      第十一條、第十二條第四款分別定有明文。本件竊案之犯罪嫌疑人施明德於八
      十九年十二月二十三日台中市警局偵訊時供稱「（問：八十九年八月十六日凌
      晨三、四時許，新店市○○路韋成國際有限公司遭人破壞鐵門侵入行竊高梁酒
      、洋煙等壹批及三部車輛，是否你所作的案？何人提議？．．）是我和吳清泉
      及綽號「阿坤」以及「阿坤」的一名不詳姓名之友人四人共同作案，是由綽號
      「阿坤」提議．．」（見警察局偵訊筆錄），另施明德亦表示「（問：八十九
      年八月十六日凌晨三、四時許，你們侵入韋成國際有限公司行竊，是不是先破
      壞隔壁一家鋼鐵公司進入竊取（破壞保險箱）保險箱內的現金柒萬元後，再到
      韋成行竊高梁酒等？）是的，我們先竊取現金後，再竊取韋成公司之物品。」
      （同上偵訊筆錄），顯見本件竊案之發生係因竊賊由隔壁鋼鐵公司侵入韋成公
      司所致，而竊賊得以順利進入原告公司竊取財物之主因係因裝設於原告公司後
      方鐵門上之防盜器材即磁簧偵測器事前已遭人拆卸破壞，而改變其位置。基此
      ，本件保全標的物之失竊，既係因保全系統即磁簧偵測器，遭他人先行拆卸破
      壞並改變其位置，顯非因被告所裝器材失靈或保全人員失誤所致，被告本無可
      歸責之事由，且本件防盜器材之拆遷或改裝亦未經被告同意，被告依約仍可主
      張免責；況且本件之竊賊施明德、吳清泉均遭補獲，亦已坦承犯案，故依合約
      第十一條及第十二條第四款之規定，被告自不負損害賠償責任。
七、按保全非等同於保險，保全公司對客戶雖然提供保全設備及器材服務，但客戶亦
    應盡其注意義務，且除非保全器材失靈或保全人員失誤致就被竊事由有可歸責者
    外，保全公司並不負失竊損失之賠償責任。而本件竊賊得以順利進入原告公司竊
    取財物之主因係因裝設於原告公司後方鐵門上之防盜器材即磁簧偵測器事前已遭
    人拆卸破壞，退而言之，亦當場遭破壞拆除，並將該偵測器用膠布粘貼於牆壁上
    ，此除有被證三號相片外，並於開庭時勘驗事故現場錄影帶屬實。因此導致竊賊
    侵入原告公司而防盜器材卻無法感測發出警報之原因，係肇因於裝設於原告公司
    內之防盜器材即磁簧偵測器事先遭人拆卸破壞而改變其位置，且原告又未依合約
    第九條約定對於裝置於原告公司內之防盜器材善盡保護之責。因此本件保全標的
    物之失竊，既係因保全系統即磁簧偵測器遭他人先行拆卸破壞並改變其位置，顯
    非因被告所裝器材失靈或保全人員失誤所致，被告亦無可歸責之事由，且本件防
    盜器材之拆遷或改裝亦未經被告同意，被告依約仍可主張免責，故依合約第九條
    、十一條及第十二條第六款之規定，被告自不負損害賠償責任。
八、依保全服務契約第十二條第四款規定：「凡有下列情形之一，導致甲方標的物內
    財物被竊致受有損失者，乙方（即被告）均不負補償責任：‧‧‧（四）已捕獲
    暴徒、竊犯送警法辦者‧‧‧」本件竊案業經偵破，係嫌疑人施明德、吳清泉所
    為，其中施明德已坦承犯案。依上開約定，目前既已緝獲竊犯，則就原告因此所
    受之損失，被告當不負補償責任，而應由原告逕向竊嫌請求損害賠償。
九、被告於八十八年間安裝原告之保全系統時，本即有安裝紅外線偵測器或體溫偵測
    器，然因原告負責人甲○○以原告公司內有人居住，經常走動進出，因在室內不
    適合安裝上開偵測器，此業經甲○○簽名確認，基此被告未於室內安裝偵側器材
    ，實因室內有人居住之故，並非被告疏未安裝偵測保全系統。
十、末查，原告所列財務損失總表，其種類、數量是否屬實，原告均未具體舉證其確
    實進貨之數量單據及其支付廠商款項之證明，以實其說，遽以其私人製作之損失
    總表而為請求之依據，顯不足採信。
參、證據：提出相片二件、安全系統設計圖影本一件、巡查紀錄表影本一件、台灣士
    林地方法院民事判決八十九年度訴字第四０五號判決書影本一件、刑事案件報告
    書影本一件、八十八年六月十日保全系統服務書影本一件為證，並聲請訊問證人
    王希智。
丙、本院依職權向台北縣警察局新店分局、台中市警察局第四分局調原告遭竊盜案件
    刑事案件報告書、偵訊（調查）筆錄影本及採證錄影帶，並提訊證人吳清泉。
    理      由
一、原告起訴主張：原告於八十八年四月八日與被告簽訂保全服務契約，由被告就原
    告所有位於台北縣新店市○○路一二一號防護服務範圍內之飲料、罐頭、煙酒等
    重要物品為保全服務，保全服務期間自八十八年四月三日至九十一年四月二日止
    ，每月保全服務費用三千五百元，詎於八十九年八月十六日上午八時許，原告發
    現防護服務範圍內之煙酒等物品遭竊。原告遭竊時間顯發生於被告之防護責任期
    間，被告所裝置之專線安全系統顯失靈，並未發生保全作用，甚且被告於失竊當
    日亦未善盡巡查義務，致原告實際財務損失三百零五萬九千三百六十八元，爰依
    前開契約書第十一條規定，請求被告應按原告每月給付之三千五百元保全服務費
    之三百倍計算，補償原告一百零五萬元（３５００Ⅹ３００＝0000000）
    之損失等語。
二、被告則以：（一）保全非等同於保險，保全公司對客戶雖然提供保全設備及器材
    服務，但客戶亦應盡其注意義務，且除非保全器材失靈或保全人員失誤致就被竊
    外，保全公司並不負失竊損失之賠償責任。而本件應是該偵測器早已被移除並以
    膠帶粘於牆上，顯非當晚竊賊才粘貼上去。因此，自該偵測器保全器材裝置時起
    ，原告並未依約善盡保護之責，而任其為人為破壞或拆卸或改變其位置，顯然係
    可歸責於原告，而致偵測器材無法發揮其功用，被告並無可歸責之事由。（二）
    本件竊案業經偵破，係嫌疑人施明德、吳清泉所為，其中施明德已坦承犯案。依
    保全服務契約第十二條第四款約定，既已緝獲竊犯，則就原告因此所受之損失，
    被告當不負補償責任，而應由原告逕向竊嫌請求損害賠償。（三）被告於八十八
    年間安裝原告之保全系統時，本即有安裝紅外線偵測器或體溫偵測器，然因原告
    負責人甲○○以原告公司內有人居住，經常走動進出，因在室內不適合安裝上開
    偵測器，此業經甲○○簽名確認，基此被告未於室內安裝偵側器材，實因室內有
    人居住之故，並非被告疏未安裝偵測保全系統。（四）原告主張損失合計金額三
    百零五萬九千三百六十八元，原告所列財務損失總表，其種類、數量是否屬實，
    原告均未具體舉證其確實進貨之數量單據，及其支付廠商款項之證明，以實其說
    ，遽以其私人製作之損失總表而為請求之依據，顯不足採信。是原告所受損失若
    干尚屬不明，逕向被告請求最高賠償限額一百零五萬元，自屬無據等語，資為抗
    辯。
三、原告主張其於八十八年四月八日與被告簽訂保全服務契約，由被告就原告所有位
    於台北縣新店市○○路一二一號「韋成國際有限公司」，防護服務範圍內之飲料
    、罐頭、煙酒等重要物品為保全服務，保全服務期間自八十八年四月三日至九十
    一年四月二日止，每月保全服務費用三千五百元，於八十九年八月十六日上午八
    時許，原告所有上址防護服務範圍內標的物受破壞、財物遭竊取等情，業據其提
    出被告所不爭執為真正之保全服務契約書、報案三聯單影本各一件為證，堪信為
    真實。
四、按系爭保全服務契約，並非傳統民法債編中所列之典型契約，自應屬非典型契約
    ，非典型契約既為契約自由原則下之產物，則在解決所訂非典型契約糾紛時，自
    應先尊重當事人之約定，依雙方所約定之契約內容來解決；惟其若屬定型化契約
    ，則所用條款之訂定、解釋與效力，仍應優先適用消費者保護法第十一條至第十
    七條之規定，而受其拘束。次按系爭保全服務契約為雙務契約，就原告言，其主
    要債務為按月支付保全費用，就被告言，其債務包括事故發生前提供器材及人員
    之保全措施，及事故發生後就符合條件者依約應為之損失補償。
五、按當事人主張有利於己之事實者，就其事實有舉證之責任，民事訴訟法第二百七
    十七條定有明文；依現在之通說舉證責任分配之原則為：「原告主張其權利存在
    ，就權利發生事實負有舉證責任，被告主張原告權利不存在，就權利障礙事實、
    權利消滅事實或權利排除事實負有舉證責任」。
（一）被告抗辯：原告自該偵測器保全器材裝置時起，原告並未依約善盡保護之責，
      而任其為人為破壞或拆卸或改變其位置，顯然係可歸責於原告，而致偵測器材
      無法發揮其功用，本件竊盜之損害，非因被告所裝器材失靈或保全人員失誤所
      致，被告並無可歸責之事由。惟查：八十九年八月十五日晚間八時十六分，原
      告之負責人甲○○於最後離開公司時，設定專線安全系統，被告之巡查紀錄表
      並未發現異樣，至翌日（即十六日）上午八時三十分，相鄰廠房即金準公司遭
      竊，通知原告查看，入門後發現公司遭竊賊入侵，現場木板等紛遭破壞，經原
      告事後清點，計失竊菸、酒等貨品約三百餘萬元，原告旋即向轄區分警所報案
      ，業據原告提出報案三聯單影本、財物損失清單影本、財物損失總表影本各一
      件為證，應認原告對權利發生事實已盡證明之責。被告如提出反對之主張，依
      前揭舉證責任分配之原則，應就權利障礙事實即本件竊盜之損失，非因被告所
      裝器材失靈或保全人員失誤所致乙節負舉證責任。依被告所提之巡查紀錄表影
      本可知，其所設置之保全器材一切正常，原告亦不否認被告之保全器材正常運
      作。惟保全器材是否失靈，應以於竊盜入侵時保全器材能否發報警示之功能為
      考量，非以保全器材是否有故障為判斷失靈之依據，被告以本件竊盜發生後，
      被告之人員曾至現場測試保全器材，結果一切正常，足證被告所裝之保全器材
      並無失靈置辯，尚嫌無據。又證人即台北縣警察局新店分局雙城派出所警員王
      希智證稱：「犯嫌由氣窗破壞保全系統侵入，犯嫌對保全系統非常瞭解，並把
      電源、警報器從中間剪掉讓他們不會發生作用」等語。本件竊案業經查獲犯罪
      嫌疑人施明德、吳清泉，其中施明德於警訊中供稱：「我們先竊取（金準公司
      ）現金後，再竊取韋成公司（即原告）之物品」、「我這些（工具）也是準備
      作案用的工具，但目前還未使用。只有鐵力士噴漆使用過，破壞保全用」。並
      有台北縣警察局新店分局、台中市警察局第四分局刑事案件報告書及搜索扣押
      證明筆錄影本在卷可參。堪認竊嫌係破壞牆上木板，入內後再破壞保全系統行
      竊。雖被告提出相片及錄影帶，證明破壞保全系統之膠帶上有灰塵，顯非當晚
      竊賊才粘貼上去云云。然本院當庭勘驗錄影帶，該錄影帶係在事故發生後所拍
      攝，有人員、員警進出，磁簧偵測器有被拆卸痕跡，有九十年五月八日勘驗筆
      錄在卷可稽。然無從自其中判斷是竊案發前偵測器即遭粘貼，使不發生作用，
      或於發生竊案當場被拆卸破壞。更且自竊嫌行竊後，至被發現、進行搜證，已
      經過相當之時日，實難僅以膠帶上堆積灰塵，遽認係竊嫌於竊案發生前，即進
      入原告公司內在偵測器上粘貼膠帶。
（二）又依保全服務契約第十二條第四款固約定：「凡有下列情形之一，導致甲方（
      原告）標的物內財物被竊致受有損失者，乙方（即被告）均不負補償責任：‧
      ‧‧（四）已捕獲暴徒、竊犯送警法辦者‧‧‧」，然依該條文之解釋，應指
      緝獲竊犯，並因而追回失物，而得減少原告之損失言。倘僅「已捕獲暴徒、竊
      犯送警法辦者」被告即可據以免責，則失其保護消費者之真義。而本件被告自
      陳，嫌犯就一部分財物已銷贓變賣（見九十一年三月六日言詞辯論筆錄），原
      告顯然並未因緝獲竊犯，而追回失物。被告依上開條款之規定，而據以免責，
      自屬無據。
（三）被告雖提出八十八年六月十日保全系統服務書，內載「有無人居住」、「有」
      ，抗辯未於室內安裝偵側器材，實因室內有人居住之故，並非被告疏未安裝偵
      測保全系統云云，然查，保全系統是否有安裝紅外線偵測器或體溫偵測器之必
      要，保全系統業者知之最稔，基於用戶訂定保全系統契約之意旨及對保全公司
      專業性之之合理期待，認保全公司對系統設置之優缺點及有無死角，消費者自
      無從得知如何設置最為完備、如何情形可做區域設定，應認保全業者對用戶負
      有說明及建言義務，而被告並未舉證證明業已盡上開告知義務，基此，無從僅
      依被告所提八十八年六月十日保全系統服務書，而為對其有利判決之依據。
（四）末查，被告抗辯，原告主張損失合計金額三百零五萬九千三百六十八元，所列
      財務損失總表，其種類、數量是否屬實，原告均未具體舉證其確實進貨之數量
      單據，及其支付廠商款項之證明，以實其說，遽以其私人製作之損失總表而為
      請求之依據，顯不足採信云云。惟查：依系爭契約書第十一條第二項約定「前
      述補償，應於事故發生日起七日內，由甲方（原告）以書面向乙方（被告）提
      出，除附有效損失清單（包括被竊財物名稱、銷進貨帳冊、數量、進價及總值
      金額等）外，並須當地警察機關證明文件．．．」，同條第三項約定：「為辦
      理竊損補償，甲方（原告）應全力配合查證，主動提供有關資料，並以有效單
      據帳簿或其他商業憑證帳冊為依據」。可見依兩造系爭契約約定，有關發生竊
      損事件時，原告所應檢附之竊損證明資料，為客戶有效損失清單及當地警察機
      關證明文件即可；再依同條第三項所載，原告所提供之竊損資料，以有效單據
      據帳簿或其他商業憑證帳冊為依據。原告既以提出報案三聯單、被告製作之財
      務損失清單等影本，即合於兩造系爭契約之約定。且原告失竊後會同警方人員
      履勘現場並進行盤點計算失竊財物時，被告公司亦均有人員在場，被告公司人
      員並將失竊財物之品名、數量、單價及複價等內容詳列清單，有被告公司人員
      製作之財物損失清單明細可稽，並將該清單交予承辦警員作為失竊財物之依據
      ，被告對此並不爭執，足認被告於報案當時，已與原告核對確認失竊財物之項
      目及數量等內容，其事後復以財務損失總表所載係原告自己製作，不能做為證
      據使用等語置辯，又不能證明相關單據有何虛偽不實情事，其上開抗辯不足採
      信。
六、縱上各述，被告所提供之保全器材失靈，致防護範圍內原告所有之財物遭竊，財
    務損失總表所載為三百零五萬九千三百六十八元，有原告提出之報案三聯單可證
    。被告既未舉證證明，原告實際損失未達此數額，自應認原告之主張為真正。從
    而原告依兩造契約之約定，請求被告給付依約按原告每月給付之三千五百元保全
    服務費之三百倍計算，補償原告一百零五萬元（３５００Ⅹ３００＝00000
    00），及自起訴狀繕本送達被告之翌日，即自九十年三月二日起至清償日止，
    按年息百分之五計算之利息為有理由，應予准許。
七、因本案事證已臻明確，兩造其餘主張、陳述及所提之證據，均毋庸再予審酌，附
    此敘明。
八、兩造陳明願供擔保，請准宣告假執行及免為假執行，本院經審酌尚無不合，爰分
    別酌定相當擔保金額准許之。
九、結言，本件原告之訴，為有理由，依民事訴訟法第七十八條、第三百九十條第二
    項、第三百九十二條，判決如主文。
中　　　華　　　民　　　國　　九十一　　年　　　六　　　月　　二十六　　日
                                臺灣板橋地法院民事第三庭
~B法　　　官　潘翠雪
右為正本，係照原本作成。
如對本判決上訴，須於判決送達後廿日內向本院提出上訴狀
中　　　華　　　民　　　國　　九十一　　年　　　六　　　月　　二十六　　日
~B法院書記官　王苑琦
